【裁判字號】    89,上易,93
【裁判日期】    890425
【裁判案由】    損害賠償
【裁判全文】
臺灣高等法院民事判決  八十九年度上易字第九十三號
    上  訴  人  甲○○
                乙○○
    被  上訴人  中央造幣廠
    法定代理人  魏貽信
    訴訟代理人  陳啟昌律師
                陳國堂律師
右當事人間因刑事附帶民事訴訟請求侵權行為損害賠償事件，上訴人對於中華民國八
十八年十二月十三日臺灣桃園地方法院八十八年度訴字第八六二號第一審判決提起上
訴，本院判決如左：
    主      文
上訴駁回。
第二審訴訟費用由上訴人負擔。
原判決關於命上訴人甲○○、乙○○給付之金額分別減縮為新台幣參拾貳萬零肆佰元
、貳拾萬貳仟壹佰元。
    事      實
甲、上訴人方面：
一、聲明：
（一）原判決廢棄。
（二）被上訴人在第一審之訴駁回。
二、陳述：與原判決記載相同，茲引用之。
三、證據：援用原審立證之方法。
乙、被上訴人方面：
一、聲明：
（一）上訴駁回。
（二）原判決關於命上訴人甲○○、乙○○給付之金額分別減縮為新台幣（下同）三
      十二萬零四百元、二十萬二千一百元。
二、陳述：與原判決記載相同，茲引用之。
三、證據：援用原審立證之方法。
    理    由
一、本件被上訴人主張：上訴人甲○○原為被上訴人之駐衛警察隊員，職司貨幣解送
    、門禁管制及安全防護業務，竟自民國（下同）八十六年四月間起，至同年六月
    中旬止，利用擔任夜間警衛勤務之機會，潛入被上訴人之成幣工場，以自備之布
    袋竊取八十四年版之五十元硬幣多次，共計六千四百零八枚，合計三十二萬零四
    百元；上訴人乙○○原為被上訴人之鑄工場技工，職司洗餅工作，竟自八十五年
    五月間起，至八十六年七月間止，利用夜間被上訴人之成幣工場無人之際，竊取
    八十四年版之五十元硬幣多次，共計四千零四十二枚，合計二十萬二千一百元等
    情，爰依侵權行為之法則，求為命上訴人甲○○給付三十二萬零四百元、上訴人
    乙○○給付二十萬二千一百元之判決（原審判命上訴人甲○○給付三十四萬五千
    六百元、上訴人乙○○給付二十一萬二千一百元，被上訴人於本院減縮如上述）
    。
    上訴人則以：被上訴人所主張之上開金額係以五十元硬幣之重量換算成枚數，惟
    因上訴人所竊取之五十元硬幣中摻有壞幣，應予剔除，上訴人甲○○僅竊取十二
    萬五千元，上訴人乙○○僅竊取四萬六千元等語，資為抗辯。
二、經查被上訴人主張上訴人甲○○原為伊之駐衛警察隊員，職司貨幣解送、門禁管
    制及安全防護業務，自八十六年四月間起，至同年六月中旬止，利用擔任夜間警
    衛勤務之機會，潛入伊之成幣工場竊取八十四年版之五十元硬幣多次；上訴人乙
    ○○原為伊之鑄工場技工，職司洗餅工作，自八十五年五月間起，至八十六年七
    月間止，利用夜間伊之成幣工場無人之際，竊取八十四年版之五十元硬幣多次之
    事實，為上訴人所自認（見本院卷七二頁），自堪信為真實。被上訴人另主張上
    訴人甲○○竊取五十元硬幣六千四百零八枚，合計三十二萬零四百元，上訴人乙
    ○○竊取五十元硬幣四千零四十二枚，合計二十萬二千一百元等語，雖為上訴人
    所否認，並以前開情詞置辯，惟查：
  (一)上訴人甲○○於刑事訴訟在調查局受訊問時自認伊所準備之布袋，每次約可裝十
    萬元左右之舊版（指八十四年版）五十元硬幣，總計竊取金額約三十萬元；而上
    訴人乙○○亦於該刑事訴訟在調查局受訊問時自認伊竊取八十四年版五十元硬幣
    前後約二十次，每次約二百枚，金額為二十一萬二千八百五十元，有調查筆錄及
    自白書可稽（見本院卷五四、五七、六四頁），且上訴人就彼等所抗辯竊取之五
    十元硬幣中摻有壞幣之事實亦不能舉証以實其說，是上訴人甲○○事後抗辯伊僅
    竊取十二萬五千元，上訴人乙○○抗辯伊僅竊取四萬六千元云云，均不足取。
  (二)況上訴人因此所涉及竊取公有財物罪責，業經刑事法院各判處有期徒刑十一年在
    案，亦有本院八十八年度上更(一)第八四四號刑事判決足據（見本院卷三七至四五
    頁）。上訴人雖辯稱該刑事判決業經伊等提起上訴，尚未確定云云，惟按刑事判
    決所為事實之認定，於獨立民事訴訟之裁判時本不受其拘束，被上訴人所提之本
    件附帶民事訴訟既經刑事法院裁定移送而為獨立之民事訴訟，本院自得依自由心
    証認定事實如前述（參照最高法院五十年台上字第八七二號判例），而無待乎該
    刑事判決之確定。
三、綜上所述，被上訴人本於侵權行為之法則，請求上訴人甲○○給付三十二萬零四
    百元及上訴人乙○○給付二十萬二千一百元，即屬應予准許。原審就此部分所為
    上訴人敗訴之判決，核無不合，上訴論旨仍執前詞指摘原判決此部分不當，求予
    廢棄改判，為無理由。
四、至兩造其餘攻擊或防禦方法及未經援用之証據，經本院斟酌後，認為均不足以影
    響本判決之結果，自無逐一詳予論駁之必要，併此敘明。
據上論結，本件上訴為無理由，依民事訴訟法第四百四十九條第一項、第七十八條、
第八十五條第一項前段，判決如主文。
中      華      民      國    八十九    年      四      月    二十五    日
                                臺灣高等法院民事第十三庭
                                    審判長法  官  林  鄉  誠
                                          法  官  謝  碧  莉
                                          法  官  陳  駿  璧
右正本係照原本作成。
不得上訴。
中      華      民      國    八十九    年      四      月    二十七    日
                                          書記官  鄭  淑  昀


司法院資訊處製作；財團法人民間司法改革基金會備份。
